臺灣臺北地方法院交通事件裁定　　93年度交聲更(二)字第48號
異 議 人 即
受 處 分 人　 榮民計程車業服務中心台北分中心
代　表 　人　 于同垚
代　理　 人　 羅滬敏
上列受處分人因違反道路交通管理處罰條例案件，對於臺北市交
通事件裁決所中華民國92年12月4 日所為之處分（原處分案號：
北市裁3 字第駕裁22—Ａ00000000號）聲明異議，經本院於93年
5月31日以93年度交聲字第103號裁定駁回異議後，受處分人不服
，提起抗告，經臺灣高等法院於93年7月5日以93年度交抗字第47
2號裁定撤銷發回本院更為裁定，經本院於93年10月12日以93 年
度交聲更字第33號裁定原處分撤銷，並自為裁定，受處分人不服
，再提出抗告，經臺灣高等法院於93年11月10日以93年度交抗字
第804號裁定撤銷發回，本院裁定如下：
    主  文
原處分撤銷。
榮民計程車業服務中心臺北分中心所有車號9B-570號營業小客車
，行經有燈光號誌管制之交岔路口闖紅燈，處罰鍰新臺幣伍仟肆
佰元。
    理  由
一、按交通法庭認為聲明異議有理由或聲明異議雖無理由而原處
    分不當或違法者，應以裁定將原處分經聲明異議部分撤銷，
    並自為裁定，道路交通案件處理辦法第20條前段定有明文。
    又汽車駕駛人，行經有燈光號誌管制之交岔路口闖紅燈者，
    處新臺幣（下同）1,800元以上5,400元以下罰鍰，道路交通
    管理處罰條例第53條定有明文。而違反道路交通管理事件統
    一裁罰基準及處理細則所訂之違反道路交通管理事件統一裁
    罰基準表，亦明定駕駛人行經有燈光號誌管制之交岔路口闖
    紅燈，如駕駛小客車，逾應到案期限30日以上始到案聽候裁
    決者，處5,400元罰鍰，並記違規點數3點。再按汽車駕駛人
    有闖紅燈行為，且當場不能或不宜攔截製單舉發者，得對汽
    車所有人逕行舉發處罰，同條例第7條之2第1項第1款亦有明
    文。至於汽車駕駛人，違反同條例第53條者，除依原條款處
    罰鍰外，並記違規點數3點，同條例第63條第1 項第3款固有
    明文，然倘依前開規定逕行舉發處罰汽車所有人，且該汽車
    所有人又係法人時，因法人本無從考領駕駛執照，自無因於
    一定時間內違規點數達一定次數而遭吊扣駕駛執照之可能，
    故性質上無從對於屬於法人之汽車所有人記違規點數，先此
    敘明。又設於有號誌之交岔路口、白色、寬30至40公分、依
    遵行方向之路面寬度劃設之白色橫向標線，為停止線，用以
    指示行駛車輛遇行車管制號誌中紅燈亮起或箭頭綠燈熄滅時
    停止之界限，道路交通標誌標線號誌設置規則第170條第1項
    、第2 項定有明文。行駛車輛於遇紅燈時超越停止線，實已
    進入交岔路口或佔用行人穿越道線，易造成交岔路口車輛、
    行人行進之遲滯或危險，況有燈光號誌管制之交岔路口，於
    紅燈亮起時，行駛車輛本應遵照標誌、標線（包含停止線）
    、號誌之指示停車，若於紅燈時車輛猶超越停止線繼續向前
    行駛，既未遵守禁制標線之指示，超越應停止之界限，自仍
    屬闖紅燈之行為，殊不因有無完成闖越交岔路口之動作而有
    歧異，此由道路交通標誌標線號誌設置規則第170條第3項另
    規定「本標線之前得加繪黃色『越線受罰』標誌」等情，更
    堪認定。從而，汽車駕駛人於交岔路口之燈號顯示為綠燈時
    跨越停止線，固非法律所欲處罰之行為，惟其於綠燈時跨越
    停止線後，當燈號轉變為紅燈時，即應遵守燈號於原處停等
    ，不得再行往前行駛，如汽車駕駛人於燈號轉變為紅燈後，
    卻仍繼續往前行駛、未於原處停等，以致車身完全超越停止
    線，其所為自仍構成行經有燈光號誌管制之交岔路口闖紅燈
    之違規行為。
二、本件受處分人即異議人榮民計程車業服務中心臺北分中心所
    有車號9B-570號營業小客車於民國92年8 月14日19時24分許
    ，行經臺北市○○○路、和平東路交岔路口時，在該路口之
    燈光號誌轉為紅燈之狀態下，上開車輛不依燈號指示停等，
    竟仍往前行駛，因而為路口之固定式照相機拍攝，嗣經舉發
    單位臺北市政府警察局交通警察大隊警員郭景忠，以受處分
    人有違反前揭處罰條例第60條第2 項規定之行為掣發臺北市
    政府警察局92年8月27日北市警交大字第A00000000號舉發違
    反道路交通管理事件通知單予以舉發，並向受處分人所設地
    址為送達後，因受處分人逾應到案期限（92年9 月25日）30
    日，於92年12月10日始向原處分機關申訴，原處分機關逕依
    道路交通管理處罰條例第60條第2項第3款及違反道路交通管
    理事件統一裁罰基準及處理細則所訂之違反道路交通管理事
    件統一裁罰基準表之規定，於92年12月4日以北市裁3字第裁
    22－A00000000號裁決書裁處受處分人罰鍰1,800元，先此敘
    明。
三、本件聲明異議意旨略以：受處分人所有上開營業用小客車並
    無於前揭時、地闖紅燈之違規行為，實則當時車行至敦化南
    路口時，號誌為綠燈，原本應繼續行駛，惟因交通阻塞致使
    車輛無法前進而停留於標線上，嗣後待燈號轉變為紅燈時，
    車輪仍在標線上，始為固定式照相機所拍攝，因此並無闖紅
    燈之違規行為云云。惟查受處分人之車號9B-570號營業小客
    車於前述時、地闖紅燈行駛之違規事實，業據證人即本件舉
    發之員警郭景忠於本院93年4 月14日訊問時結證屬實。且參
    酌證人證述：「第1 張照片和平東路路口是以固定式照相感
    應線，當路口紅燈亮的時候，車子壓到感應線就會被拍下第
    1張照片，第1張照片是紅燈以後1點33秒，第1張被拍照的時
    候，車子不再動的話，就不會被拍到第2 張，本件的計程車
    在紅燈2點33秒又被拍了第2 張照片，我們是連續被拍2張照
    片才會告發，所以我們依據照片的違規事實依法來取締」、
    「（問為何處罰紅燈越線臨停？提示舉發單）應該是闖紅燈
    」等語。以及卷附受處分人所有之前開營業小客車行經前揭
    路口為固定式照相機所拍攝之照片，第1 張照片顯示前開營
    業小客車行經路口時間為下午7時24分1秒、車速未顯示、紅
    燈秒數1點33秒、車身在紅燈停止線上；而第2張顯示時間為
    下午7時24分2 秒、車速20公里、紅燈秒數1點83秒、車身越
    過紅燈停止線半個車身；第3 張則顯示時間為下午7時24分2
    秒、車速未顯示、紅燈秒數 2點33秒、車身越過紅燈停止線
    一個車身。是綜合上開證詞以及照片，當時受處分人所有之
    前揭營業小客車最初於跨越停止線時之時速既未顯示，且車
    身仍在停止線上，則代理人辯稱係在綠燈時已跨越停止線，
    因前方車流擁擠，導致燈號轉變為紅燈時，車仍停留在停止
    線上等語，堪信為真。然該車嗣後卻未依規定留置於原處停
    等，反而以時速20公里之速度繼續往前行駛，因而使該車之
    車身越過紅燈停止線半個車身，之後亦仍繼續行駛，致車身
    越過紅燈停止線一個車身，而因此有上開第2、3張照片顯示
    受處分人所有上開車輛之時速及車身超越停止線之不同位置
    。是以，受處分人所有之前開營業小客車，雖於綠燈時超越
    紅燈停止線，因前方車流壅塞導致紅燈時車輛停於停止線上
    ，然其於燈號轉變成紅燈後，卻未於原處停等，而仍繼續往
    前行駛，則依前揭說明，其所為自已構成道路交通管理處罰
    條例第53條所規定，汽車駕駛人行經有燈光號誌管制之交岔
    路口闖紅燈之違規行為。
四、綜上所述，本件受處分人行經有燈光號誌管制之交岔路口闖
    紅燈之違規行為，已可認定。原處分機關依道路交通管理處
    罰條例第60條第2項第3 款規定裁處罰鍰1,800百元，固非無
    見，然本件受處分人前開行為，應係違反同條例第53條之規
    定，而非不遵守道路交通標線之指示，原處分機關誤引前開
    法條處罰鍰1,800 元，所為裁決即難謂適法。受處分人所為
    異議雖無理由，惟原處分既有不當，自應由本院將原處分撤
    銷，並以受處分人有違反道路交通管理處罰條例第53條規定
    之行為，依同條例第53條、第7條之2第1項第1款及前引裁罰
    基準表之規定，裁處受處分人如主文第2 項所示之罰鍰，以
    資適法。至汽車駕駛人駕駛汽車違反道路交通管理處罰條例
    第53條規定者，除應依該條所規定之罰鍰處罰外，並應依同
    條例第63條第1項第3款規定併予記駕駛人違規點數3 點，惟
    違規記點處分其實益乃在於累積一定點數後可執行吊扣或吊
    銷駕駛執照之處分，而本件受處分人非自然人，並無駕駛執
    照，縱使予以記違規點數，亦無實益，故不另為記違規點數
    之宣告。至於受處分人雖已分別於93年4 月22日、93年10月
    29日繳納上開臺北市政府警察局92年8 月27日北市警交大字
    第A00000000號舉發違反道路交通管理事件通知單之罰鍰900
    原、4,500元，共計5,400元，此有臺北市交通事件裁決所94
    年1 月13日北市裁三字第094320370600號函附交通違規罰鍰
    收據2 紙在卷可參。惟受處分人於92年12月10收受上開臺北
    市交通事件裁決所之裁決書，並於92年12月12日向原處分機
    關提出陳述，嗣經原處分機關於93年1月6日以北市裁三字第
    09247167700號函覆受處分人，受處分人則已於93年1 月5日
    具狀合法聲明異議等情，有各該函文及陳述書、聲明異議書
    等件附卷可稽。且參酌道路交通案件處理辦法第15條規定：
    「聲明異議，無停止執行之效力，但依法裁定停止執行者，
    不在此限」、第32條規定：「不服主管機關裁決聲明異議之
    交通案件，除法院有停止執行之裁定外，原處分機關應即為
    執行」。是受處分人於合法聲明異議之後，既仍無停止原處
    分執行之效力，且原處分機關除法院有停止執行之裁定外，
    仍應即為執行，則本件受處分人於聲明異議之後縱已繳納罰
    鍰，應無礙本院對於受處分人交通違規案件之審理程序，又
    道路交通案件處理辦法第20條，亦未規定法院撤銷原處分自
    為裁定時，不得為更不利之處分，附此敘明。
據上論斷，應依道路交通案件處理辦法第20條前段，裁定如主文
。
中　　華　　民　　國　　94　　年　　1 　　月　　25　　日
                  交通法庭  法　官  余明賢
以上正本證明與原本無異
如不服本裁定應於送達後5日內向本院提出抗告狀
                            書記官　廖純瑜
中　　華　　民　　國　　94　　年　　1 　　月　　25　　日
